【裁判字號】    98,易,9
【裁判日期】    980609
【裁判案由】    贓物
【裁判全文】
臺灣雲林地方法院刑事判決                 98年度易字第9號
公  訴  人  臺灣雲林地方法院檢察署檢察官
被      告  甲○○
上列被告因贓物案件，經檢察官提起公訴（97年度偵字第4911號）
，本院判決如下：
    主  文
甲○○收受贓物，累犯，處有期徒刑柒月。
    犯罪事實
一、甲○○前於民國95年間因違反毒品危害防制條例案件，經本
    院以95年度訴字第641 號判處有期徒刑8 月確定，嗣經減刑
    ，於96年7 月16日縮刑期滿執行完畢。詎仍不知悔改，明知
    真實姓名、年籍不詳之友人所持有之NOKIA 牌6280型（序號
    000000000000000 號）手機1 支，來路不明，為他人財產犯
    罪所得之贓物（該具手機係丙○○所有，於96年8 月30日12
    時許，在彰化縣大成鄉○○村○○路412 巷79號失竊），竟
    基於收受贓物之犯意，於96年8 月30日12時許後之某時，在
    雲林縣麥寮鄉某處，收受上開手機後，再於同日12時許後之
    某時，在雲林縣麥寮鄉○○路43號嘉信通訊工程行，以新臺
    幣（下同）4,000 元之價格，販售予不知情之乙○○。嗣經
    警循線查獲，始悉上情。
二、案經彰化縣政府警察局芳苑分局報告臺灣彰化地方法院檢察
    署呈請臺灣高等法院檢察署檢察長令轉臺灣雲林地方法院檢
    察署檢察官偵查起訴。
    理  由
壹、程序（即證據能力）部分：
一、按被告以外之人於審判外之陳述，雖不符前4 條之規定，而
    經當事人於審判程序同意作為證據，法院審酌該言詞陳述或
    書面陳述作成時之情況，認為適當者，亦得為證據，刑事訴
    訟法第159 條之5 第1 項定有明文。本件於進行準備程序時
    ，被告對於丙○○、乙○○之警詢筆錄，均表示同意作為證
    據使用（本院卷第18頁反面），本院審酌上開筆錄製作過程
    並無不法情事，且於製作完成均交其等親閱內容，經確認無
    訛後簽名，足認上開筆錄確係本於證人之陳述內容所製作，
    證據取得過程並無瑕疵，與本案待證事實間具有關聯性，以
    之為本案證據尚無不當，得作為證據使用。
二、次按被告以外之人於偵查中向檢察官所為之陳述，除顯有不
    可信之情況者外，得為證據，刑事訴訟法第159 條之1 第2
    項定有明文。本件證人乙○○、雷信揚在檢察官偵查中具結
    後所為之陳述，因檢察官原則上均能遵守法律規定，不致違
    法取供，且其於偵查中向檢察官所為之陳述，均經具結，又
    無顯不可信之情況，揆諸前開規定，證人乙○○、雷信揚上
    開於偵查中向檢察官所為業已具結之陳述，自均得作為證據
    使用。
三、至其餘資以認定本案犯罪事實之非供述證據（詳後論述），
    亦查無違反法定程序取得之情形，依同法第158 條之4 反面
    規定，洵具證據能力，合先敘明。
貳、實體部分：
一、訊據被告甲○○固坦承於96年8 月30日前往雲林縣麥寮鄉○○路43號嘉信通訊工程行，並出示被告所有之身分證及簽署
    96年8 月30日切結書，惟矢口否認有何收受贓物之犯行，辯
    稱：其並不知道上開手機為贓物，且並未收受上開手機，而
    係因「許志宇」欲出售該手機，要求其出借用身分證，並簽
    名，被告方在上開切結書中簽名云云。
二、經查：
    (一)上開手機係被害人丙○○所有，於96年8 月30日12時許，
      在彰化縣大城鄉○○村○○路412 巷79號住宅內，遭人所
      竊取等情，業據丙○○於警詢時指述甚詳（警卷第1 、2
      頁），復有查獲之上開手機及芳苑分局扣押物目錄表、贓
      物認領保管單各1 紙在卷可資佐證（警卷第12、13、17頁
      ）。因此，上開手機確實係被害人丙○○遭竊之贓物乙情
      ，已堪認定。
    (二)證人即收購上開手機之前開通訊行老闆娘乙○○於警詢中
      證稱：被告持上開手機出售予伊，並稱手機為被告所有，
      且願簽下切結書等語（警卷第6 頁）。於偵訊中證稱：被
      告出售上開手機時，伊有核對證件並詢問來源，被告稱是
      自己的等語（臺灣彰化地方法院檢察署97年度偵緝字第38
      7 號卷＜下稱偵緝卷＞第64頁）。復於本院98年5 月19日
      審理時證稱：警卷第17頁之切結書上之廠牌、序號是伊所
      寫的，名字及電話是被告本人寫的，切結書正本還有按手
      印。伊在寫切結書時，一定有收身分證正本來影印，且不
      接受任何人第2 個人拿別人的證件，一定是出售手機之人
      提供自己之身分證件，因此上開手機不可能是許志宇拿給
      伊的等語（本院卷第70頁）。又上開切結書上之「本人」
      及「立書人」欄上「甲○○」之簽名，除與被告於歷次警
      詢、偵訊及本院訊問時之簽名相同外，並留存被告之身分
      證正反面影本，有上開切結書（警卷第17頁）及被告歷次
      筆錄在卷可按。另上開切結書上之簽名，確為被告親簽無
      誤，亦經被告供承在卷（偵緝卷第18頁、臺灣雲林地方法
      院檢察署97年度偵字第4911號卷＜下稱偵卷＞第10頁）。
      因此，足認被告確實有持上開手機前往前開通訊行，並以
      上開手機所有人之身分，出售上開手機及簽署上開切結書
      ，並出示其身分證以供查核。
    (三)被告雖一再辯稱並無收受贓物之犯行云云，惟查：
      1.被告於97年7 月13日偵訊中先供稱：其友人雷信揚因身
        分證遺失，故要求伊一同前往上開通訊行出售手機，並
        由伊簽下切結書云云（偵緝卷第17、18頁）。又於97年
        7 月23日偵訊時，經檢察官告以雷信揚否認有拿上開手
        機予被告出售乙情後，又改稱雷信揚與上開手機無關，
        應係許志宇所為云云（偵緝卷第41頁）。嗣於97年12月
        4 日偵訊中供稱：伊與許志宇於96年8 月30日上午約10
        時、11時在雲林縣麥寮鄉○○○路上遇到，2 人均騎機
        車，許志宇說沒有身分證，但是要賣手機（許志宇說手
        機是他母親所有），向伊借身分證，伊遂當場將身分證
        交付予許志宇，並留在原地等許志宇，並未與許志宇一
        同前往上開通訊行云云，後又改稱手機係許志宇之母親
        買給許志宇使用云云，後經檢察官提示上開切結書後方
        再改稱：伊有與許志宇一同前往上開通訊行，因上開通
        訊行說要身分證本人去簽，伊才去簽云云（偵卷第8 至
        10頁）。被告就上開手機係何人交付予伊，伊是否有一
        同前往上開通訊行等情，一再更異其詞，供詞反覆，究
        竟何者可信，已非無疑。
      2.查上開手機於96年8 月30日出售時之價格約為4,000 元
        ，業據證人乙○○證述在卷（警卷第6 頁、本院卷第68
        頁反面）。又上開手機外觀完整、新穎，仍可使用等情
        ，有上開手機照片6 張及手機通聯紀錄1 份可按（警卷
        第14至16、27至36頁），足見上開手機顯係有人使用之
        物，被告於收受上開手機時，主觀上即有贓物之認識。
        況被告就上開手機係何人交付予伊，伊是否有一同前往
        上開通訊行等情所為之陳述，前後不一，且於檢察官告
        以雷信揚否認有出售手機情事時，改稱係許志宇所為，
        並於檢察官出示上開切結書時，方承認有前往上開通訊
        行，在在顯示被告自始即無據實陳述之意，反而係隨著
        偵查程序所呈現之證據，一再更異其詞，試圖掩蔽真相
        ，更顯見其亦知悉上開出售手機之行為，有可能涉及違
        法，為隱匿上情方一再飾詞狡辯。
    (四)至於被告雖辯稱上開手機係許志宇持之前往上開通訊行出
      售，此情調閱上開通訊行之監視器錄影畫面即可查證云云
      。惟查：
      1.上開通訊行內雖裝有監視器，但僅保留1 星期，本案係
        於96年8 月30日發生，時間過長已無留存當日監視錄影
        畫面等情，有98年4 月22日職務報告1 紙在卷可稽（本
        院卷第65頁）。而證人乙○○於本院審理時已證稱：96
        年8 月30日被告是否有與另1 人前往上開通訊行，伊已
        忘記，亦不記得當天是幾個人去，且伊收購手機均會請
        本人出示身分證供核對，且請本人簽名、捺指印，故當
        天不會是許志宇將上開手機拿給伊等語（本院卷第69、
        70頁）。是被告所辯與證人乙○○之證述內容有所歧異
        。
      2.況依舉證責任分配標準，被告提出「幽靈抗辯」，此為
        被告否認為犯罪主體或否認有犯罪故意，屬構成要件該
        當性之抗辯事項，被告雖不負終局的「說服責任」，但
        該事由有利於被告，且被告對於該積極主張之事實有「
        特別知識」，比較知道何處取得相關證據，即應由被告
        負「提出證據責任」（按提出證據責任與說服責任不同
        ），若被告能證明至「有合理懷疑」程度，舉證責任即
        轉換，而由檢察官就抗辯事由不存在負舉證責任，並證
        明至「無合理懷疑」程度；若被告對幽靈抗辯舉證未達
        此程度，雖理論上其抗辯有可能性，但尚不成為有效抗
        辯，檢察官並無責任證明該抗辯事實不存在，法院就該
        爭點即應逕為不利於被告之認定（臺灣高等法院96年度
        上訴字第3139號判決意旨參照）。查設籍於雲林縣姓名
        為「許志宇」之男子共有3 名，其中身分證統一編號：
        Ｚ000000000號、出生日期：74年4 月7 日之男子，係被
        告所指之許志宇，業已於97年1 月16日死亡，除有個人
        戶籍資料（完整姓名）查詢結果3 紙、當事人查詢資料
        1 紙在卷可稽外（偵緝卷第55至58頁），復經被告確認
        無誤（本院卷第27頁反面、第28頁）。是被告既無法就
        此部分提出相關證據供本院查證，尚難作對有利被告之
        認定，故本案係被告單獨持上開手機前往前開通訊行出
        售之情，同堪認定為真實。
    (五)綜上觀之，足認被告主觀上明知上開手機為贓物，卻仍於
      96年8 月30日前往上開通訊行，出售上開手機予證人乙○○，並向證人乙○○稱上開手機為伊所有等情，應屬無誤
      。被告前開所辯，顯係卸責之詞，無法採信。從而，本件
      事證明確，被告犯行堪以認定，應依法論科。
三、核被告所為係犯刑法第349 條第1 項之收受贓物罪。再被告
    有如犯罪事實欄所載徒刑執行完畢之前科紀錄，有卷附臺灣
    高等法院被告前案紀錄表可按，其於受徒刑之執行完畢後，
    5 年以內故意再犯本件有期徒刑以上之罪，為累犯，應依刑
    法第47條第1 項規定加重其刑。爰審酌被告前有多次竊盜及
    施用毒品前科，此有臺灣高等法院被告前案紀錄表在卷可參
    ，素行不良，為圖謀己私之利益便利，不知尊重他人之財產
    權，收受贓物，守法觀念淡薄。又被告於歷次偵查及本院審
    理程序，隨著證據之呈現，一再更異其詞，多番矯飾推諉，
    毫無悔悟之心，其對法治之漠視心態至明，惡性顯見非輕，
    非科予適當較重之刑，焉收警惕教化之效。然被告侵害之法
    益，仍較輕微，因認檢察官具體求刑有期徒刑2 年稍嫌過重
    等一切情狀，故量處如主文所示之刑。
據上論斷，應依刑事訴訟法第299 條第1 項前段，刑法第349 條
第1 項、第47條第1 項，刑法施行法第1 條之1 第1 項、第2 項
前段，判決如主文。
本案經檢察官林豐正到庭執行職務。
中    華    民    國    98    年    6     月    9     日
            刑事第一庭    審判長法  官  陳宏卿
                                法  官  藍家偉
                                法  官  陳美利
以上正本證明與原本無異。
如不服本判決，應於判決送達後10日內向本院提出上訴狀（須附
繕本），並應敘述具體理由；其未敘述上訴理由者，應上訴期屆
滿後20日向本院補提理由書（均須按他造當事人之數附繕本）。
「切勿逕送上級法院 」
                                書記官  王秀如
中    華    民    國    98    年    6     月    9     日
附錄本案論罪科刑法條：
刑法第349 條第1 項
收受贓物者，處 3 年以下有期徒刑、拘役或 5 百元以下罰金。


司法院資訊處製作；財團法人民間司法改革基金會備份。
